【裁判字號】    98,訴,2388
【裁判日期】    981231
【裁判案由】    給付報酬等
【裁判全文】
臺灣臺中地方法院民事判決              98年度訴字第2388號
原      告  昆霖淨水工程企業有限公司
法定代理人  乙○○
訴訟代理人  周振宇律師
被      告  上化環境工程有限公司
法定代理人  甲○○
訴訟代理人  陳俊寰律師
複代理人    高志明律師
上列當事人間請求給付報酬等事件，本院於民國98年12月21日言
詞辯論終結，判決如下：
    主      文
被告應給付原告新臺幣陸拾壹萬柒仟玖佰貳拾元，及自民國98
年10月14日起至清償日止按週年利率5%計算之利息。
原告其餘之訴駁回。
訴訟費用由被告負擔新臺幣陸仟柒佰貳拾元，餘由原告負擔。
本判決原告勝訴部分，於原告以新台幣貳拾萬陸仟元為被告供擔
保後，得假執行；但被告如於執行標的物拍定、變賣或物之交付
前，以新臺幣陸拾壹萬柒仟玖佰貳拾元為原告預供擔保後，得
免為假執行。
原告其餘假執行之聲請駁回。
    事實及理由
壹、程序方面：
一、按訴狀送達後，原告不得將原訴變更或追加，但請求之基礎
    事實同一、暨不甚礙被告之防禦及訴訟之終結者，不在此限
    。民事訴訟法第255 條第1 項第2 款、第7 款定有明文。原
    告起訴原聲明請求被告應給付原告新台幣（下同）852,404
    元及其利息，嗣訴狀送達後於第一次言詞辯論期日，本於同
    一基礎事實擴張請求金額如後述，經核無甚礙被告防禦及訴
    訟終結，合於上開法條規定，應予准許。
二、被告經合法通知，未於最後言詞辯論期日到場，核無民事訴
    訟法第386條各款所列情形，爰依原告之聲請，由其一造辯
    論而為判決。
貳、實體方面：
一、原告主張略以：被告於民國98年間因承攬台中市政府環保局
    之政府採購工程，有購置相關設備之需求，同年2 月間向原
    告詢價，經原告於同年2 月10日執協力廠商宏通機械企業社
    「自動欄污柵、細篩機、螺旋式輸送機等設備」之報價單（
    未另行出具原告名義之報價單）為報價基礎，被告於同年月
    23日訂購，價金120 萬元。嗣因被告另有訂購「控制電盤」
    之需求，原告於同年月27日報價，被告於同年3 月2 日訂購
    ，價金40萬元，後因被告認細篩機無必要而退貨，雙方調整
    總價金為1,172,404 元，扣除被告繳付之訂金32萬元後，尚
    應付貨款852,404 元。又原告再於98年3 月18日就「機械式
    細攔污機設備改裝2 台」，報價8 萬元，經當場確認。詎料
    被告於貨物送達後後，未依約付款，並藉故表達有不能正常
    使用情事，拖延驗收時間，經原告相關人員檢測後，發現係
    被告公司內部電路設備裝設不當所致，非因系爭貨物有瑕疵
    。原告依民法第373 條規定原無需負修復責任，惟為維持兩
    造買賣關係和諧，曾於98年4 月18、30日、5 月22日及6 月
    18日為之修復，然被告仍藉詞拒絕辦理驗收工作，當屬以不
    正當行為阻止付款條件成就，依民法第101 條規定視為條件
    已成就，被告應給付全數貨款等語。並聲明：被告應給付原
    告932,404 元，及其中852,404 元自起訴狀繕本送達翌日起
    ，其餘8 萬元自98年11月10日起，均至清償日止，按年利率
    5%計算之利息；並願供擔保請准宣告假執行。
二、被告抗辯略以：兩造間法律關係應屬承攬契約，而非買賣，
    因相關設備交付時有人員在場施工，且依原告提出之宏通機
    械企業社、宗盟機電控制企業社出貨說明亦記載為「承攬」
    。又原告雖於98年3 月18日就「機械式細攔污機設備改裝2
    台」，報價8 萬元，然實際並未施作。原告施作之其餘工程
    則有工期遲延、柵欄長度不足、耗鉤方式不符、無備用品、
    PLC 新系統與舊系統無法整合、PLC 無防腐蝕功能等瑕疵，
    經被告催告仍不為修補，被告另行委由他人修補受有1,628,
    323 元修補費用之損失，另因原告履行遲延，致被告遭台中
    市政府依逾期違約金扣款302,836 元，以上合計1,931,159
    元，原告應負損害賠償責任，爰予原告請求範圍內主張抵銷
    等語。並聲明：原告之訴駁回；如受不利判決，願供擔保免
    為假執行。
三、得心證之理由：
  (一)按稱買賣者，謂當事人約定一方移轉財產權於他方，他方支
    付價金之契約，買受人對於出賣人，有交付約定價金之義務
    ，此觀民法第345 條第1 項、第367 條規定甚明。又稱承攬
    者，謂當事人約定，一方為他方完成一定之工作，他方俟工
    作完成，給付報酬之契約，民法第490 條第1 項亦有明定。
    就此，買賣契約為財產契約，以財產權之移轉為目的，承攬
    契約屬勞務契約，其目的著重於工作之完成。另所謂工作物
    供給契約，即工作物全部材料由承攬人供給者，如當事人意
    思重在工作物財產權之移轉時，仍不失為買賣之一種，最高
    法院59年台上字第1590號著有判例。本件兩造對於雙方法律
    關各自主張為買賣或承攬契約，然對於原告提出之報價單3
    紙（即原證一、二、三）屬兩造交易之往來文件並無爭執。
    而原證一、二報價單，各項次「品名」欄分別記載訂購之機
    器設備名稱，備註欄加註「1.除另有說明外，本報價不含基
    礎安裝配管配線等材料及工程」、「2.金額未達3,000 元者
    ，運費敬請自理」等文字，付款方式為訂金20% 、貨到時60
    % 、尾款20% 則於驗收時給付，形式上觀之，已排除勞務之
    約定，而著重於機器設備財產權之移轉，又原證三雖無類似
    記載，然亦僅著重設備名稱，而無任何提供勞務之約定；被
    告抗辯相關設備交付時有人員在場施工，即屬承攬契約云云
    ，然所提照片至多僅足顯示其標的物體積龐大，須於工地經
    人力或器械搬運、拼組始得交付，被告復未證明原告有何提
    供勞務之義務，堪認本件僅著重於財產權移轉。被告以相關
    機器設備出貨說明之記載，謂此類機器設備之訂購僅得依承
    攬契約為之云云，然上開出貨說明係他人出具予原告，不能
    逕為判斷兩造法律關係之依據，且契約定性屬適用法律範圍
    ，法院不因當事人一方或任何第三人之法律陳述而受拘束，
    故被告上開抗辯，亦屬無憑。本院綜據上揭事證，因認原告
    主張本件係買賣契約，並無不符。
  (二)查兩造就原證一、二報價單之買賣標的物，約定按訂金20%
    、貨到60 %、驗收20% 之比例付款，已如前述，此部分價金
    經兩造剔除原證一細篩機後逕按1,172,404 元計算，亦為兩
    造所不爭執，則上揭付款方式，應依同一比例調整為訂金及
    貨到時付款金額共80% （已付32萬元、應再付617,923 元，
    合計937,923 元，元以下均四捨五入，下同），驗收時再付
    尾款20% 即234,481 元。而原告已交付買賣標的物予被告，
    有宗盟機電控制企業社及宏通機械企業社出貨說明可憑，原
    告請求應再付貨款617,923 元，並無不合。然其餘尾款20%
    即234,481 元應待驗收後始須給付、目前尚未驗收，既為原
    告所自承，原告主張被告惡意不驗收等情，未據提出任何事
    證以佐其說，而民法第101 條之不正當行為，須當事人有故
    意阻止、促成條件成就行為，即為圖免因條件成就而受不利
    益，任意不為該行為，依社會通念認屬不正當之之情形。查
    原告所交付之標的物，均經被告使用於「台中市水肥資源處
    理中心設施效能提升計畫－設備安裝及效能測試工程」，仍
    有原證一報價單項次１、２之細柵機、原證二報價單之控制
    系統未測試完成或修改中，有被告提出之上開工程逾期說明
    可憑，原告復未提出其他事證證明本件已可驗收，暨被告純
    係圖免給付驗收款責任始任意不驗收之事實，即難認被告有
    何以不正當行為阻止條件成就情形。又本件驗收款既按總價
    款20% 計算，應解為就全部標的物驗收後再一次給付，故亦
    難認被告就其餘買賣標的物已有驗收及付款義務。原告主張
    被告以不正當行為阻止條件成就，並據以請求驗收款，即無
    可採。至於原告請求原證三報價單之買賣標的物價金8 萬元
    ，經被告否認原告有施作，原告亦未提出任何證據以證明其
    已有付款請求權，其此部分請求即屬無據，不應准許。
  (三)被告抵銷抗辯部分：被告辯稱原告所施作工程有工期遲延、
    柵欄長度不足、耗鉤方式不符、無備用品、PLC 新系統與舊
    系統無法整合、PLC 無防腐蝕功能等情，然已據原告否認之
    ，被告所提出之台中市政府工程結算驗收證明書及工程逾期
    說明，固足證明其承攬「台中市水肥資源處理中心設施效能
    提升計畫－設備安裝及效能測試工程」，原應於98年3 月25
    日完成設備安裝工程，而在98年5 月1 日完成設備安裝，逾
    期天數37天，經台中市政府計算逾期違約金286,972 元，另
    應於98年5月2日完成測試，而於98年5 月25日完成功能試車
    結果，有6mm 、3mm 細柵機、0.1mm 水力細篩機、破碎機、
    控制系統未測試完成或修改中，然未能證明本件買賣標的物
    有瑕疵。經本院闡明後，亦未說明其具體情形及證據方法，
    並就所主張損害與所述逾期、瑕疵之關聯性為表明，且經本
    院當庭延展言詞辯論期日合法通知而不到場，其空言為上開
    主張，並據此為抵銷抗辯，即無可採。
  (四)從而，原告依買賣契約請求被告給付617,923 元，及自起訴
    狀繕本送達翌日即98年10月14日起至清償日止，按週年利率
    5%計算之利息，為有理由，應予准許；逾此部分之請求則屬
    無據，應予駁回。
  (五)兩造陳明願供擔保，聲請宣告假執行或免為假執行，經核原
    告勝訴部分，合於法律規定，爰分別酌定相當之擔保金額宣
    告之；原告其餘假執行之聲請，因訴之駁回而失所依據，不
    予准許。
  (六)兩造其餘主張、陳述或攻擊防禦方法，經核與判決之結果不
    生影響，爰不一一論述，併此敘明。
  (七)一造辯論及訴訟費用負擔之依據：民事訴訟法第385 條第1
    項前段、第79條。
中    華    民    國    98    年    12    月    31    日
                  民事第三庭    法  官  林慧貞
正本係照原本作成。
如對本判決上訴，須於判決送達後20日內向本院提出上訴狀。
中    華    民    國    98    年    12    月    31    日
                                書記官

司法院資訊處製作；財團法人民間司法改革基金會備份。
